【裁判字號】    99,司財管,18
【裁判日期】    990416
【裁判案由】    指定遺產管理人
【裁判全文】
臺灣臺中地方法院民事裁定            99年度司財管字第18號
聲  請  人  元大商業銀行股份有限公司
法定代理人  丁○○
非訟代理人  甲○○
複  代理人  黃國基
            林育輝
受  選任人  乙○○
上列聲請人聲請為被繼承人丙○○指定遺產管理人事件，本院裁
定如下：
    主  文
選任乙○○為被繼承人丙○○之遺產管理人。
聲請程序費用由被繼承人丙○○之遺產負擔。
    理  由
一、按繼承開始時，繼承人有無不明，而無親屬會議或親屬會議
    未於一個月內選定遺產管理人者，利害關係人得聲請法院選
    任遺產管理人；又先順序繼承人均拋棄其繼承時由次順序之
    繼承人繼承，其次順序繼承人有無不明或第四順序之繼承人
    均拋棄其繼承者，準用關於無人承認繼承之規定，民法第11
    78條第2項、第1176條第6項分別定有明文。
二、本件聲請意旨略以：被繼承人丙○○（男、民國○○年○月○○
    日生、身分證統一編號：Ｚ000000000號、生前最後住所：台
    中市○○區○○街85之10號3樓）乃係雲林縣斗南鎮○○段
    644地號之抵押權人，該土地業經台灣雲林地方法院以該院
    98年度司執字第4782號強制執行案件拍定在案，現將進行分
    配程序，然因被繼承人已於96年3月21日死亡，而被繼承人
    之法定順位繼承人皆已拋棄繼承，是否仍有應繼承之人不明
    ，且其親屬亦未依民法第1177條規定於1個月內召開親屬會
    議選定遺產管理人，故原應優先分配予被繼承人之款項無法
    進行分配，致聲請人亦無法獲得其債權之清償，自有聲請鈞
    院指定遺產管理人之必要等語，並提出台灣雲林地方法院民
    事執行處98年度司執字第4782號金額計算書分配表、本院98
    年12月16日中院彥家癸96繼1265字第127685號函文、戶籍謄
    本（均影本）及繼承系統表等件為證。
三、本院查：聲請人主張被繼承人於台灣雲林地方法院98年度司
    執字第4782號之強制執行案件中尚有應優先分配之款項未為
    領取，然被繼承人之法定順位繼承人皆已拋棄繼承，是否仍
    有應繼承之人不明，其親屬會議亦未於法定期間內選定遺產
    管理人，致聲請人亦無法獲得其債權之清償等事實，業經聲
    請人提出前揭證據為證，並經本院調閱本院96年度繼字第10
    64號、第1265號拋棄繼承事件之卷宗，經核屬實，自堪信為
    真實，故聲請人聲請指定被繼承人之遺產管理人，為有理由
    ，應予准許。而徵之指定遺產管理人，除慮及管理遺產之公
    平性外，亦需考量其適切性，亦即應以對被繼承人之遺產、
    遺債情形瞭解較深者優先選任為宜。本院認為受選任人乙○
    ○（女，41年6月20日生，身分證統一編號：Ｚ000000000號
    ，住台中市○○區○○街85之10號3樓）為被繼承人之配偶
    ，生前並與被繼承人同住，對於被繼承人生前之財產及債權
    債務，自較他人知之甚詳，且乙○○於本院99年3月17日調
    查期日時亦到庭表示同意擔任被繼承人之遺產管理人（參本
    院訊問筆錄），是由受選任人乙○○擔任遺產管理人應屬適
    當，爰依法選任受選任人乙○○為被繼承人之遺產管理人。
四、依非訟事件法第157條，裁定如主文。
中    華    民    國    99    年    4     月    16    日
                  家事法庭   司法事務官  楊雅筠
以上正本係照原本作成。
如不服本件裁定，得於裁定書送達之翌日起10日內，以書狀敘述
理由，向本庭提起抗告。並應繳納抗告費新台幣1000元。
中    華    民    國    99    年    4     月    16    日
                             書  記  官  曾惠雅

司法院資訊處製作；財團法人民間司法改革基金會備份。
